臺灣臺中地方法院刑事判決　　　　　　　96年度訴字第1805號
公　訴　人　臺灣臺中地方法院檢察署檢察官
被　　　告　乙○○
選任辯護人　陳鴻謀律師
上列被告因違反毒品危害防制條例案件，經檢察官提起公訴（96
年度偵字第2899號），本院判決如下：
    主    文
乙○○無罪。
    理    由
一、公訴意旨略以：被告乙○○明知海洛因為毒品危害防制條例
    第2條第2項第1款所稱之第一級毒品，不得轉讓，竟仍基於
    轉讓第一級毒品海洛因之犯意，於民國96年年初，在甲○○
    位於臺中市○區○○路259號5樓之3住處，至少3次無償轉讓
    第一級毒品海洛因，供同在該處居住之甲○○免費施用等語
    ，因認被告涉有毒品危害防制條例第8條第1項轉讓第一級毒
    品罪嫌。
二、按犯罪事實應依證據認定之，無證據不得認定犯罪事實；不
    能證明被告犯罪者，應諭知無罪之判決，刑事訴訟法第154
    條第2項、第301條第1項定有明文。又認定不利於被告之事
    實，須依積極證據，苟積極證據不足為不利於被告事實之認
    定時，即應為有利於被告之認定，更不必有何有利之證據；
    且刑事訴訟法上所謂認定犯罪事實之積極證據，係指適合於
    被告犯罪事實之認定之積極證據而言，雖不以直接證據為限
    ，間接證據亦包括在內，然而無論直接或間接證據，其為訴
    訟上之證明，須於通常一般之人均不致有所懷疑，而得確定
    其為真實之程度者，始得據為有罪之認定，倘其證明尚未達
    到此一程度，而有合理之懷疑存在時，自不能以推測或擬制
    之方法，以為有罪裁判之基礎（最高法院40年臺上字第86號
    、76年臺上字第4986號等判例參照）。
三、本件公訴人認為被告涉犯毒品危害防制條例第8條第1項讓轉
    第一級毒品罪嫌，無非係以證人甲○○於警詢、偵訊之證述
    及扣案之第一級毒品海洛因為其主要論據。訊據被告對於證
    人甲○○於96年初，在證人甲○○之上揭住處，曾3次取用
    其所有之海洛因乙節不爭執，惟堅決否認有何轉讓第一級毒
    品犯行，辯稱：伊當時住在證人甲○○上開住處，但伊未提
    供海洛因供他施用，是他趁伊睡覺，伊不知情之情形下，進
    入房間自己取用海洛因，伊事先並未同意他可以取用海洛因
    ，伊事後發現海洛因短少時，也有告訴他不可再拿伊的海洛
    因等語。經查：
(一)、證人甲○○於本院審理時結證稱：伊使用被告的海洛因的地
    點都是在伊進化路的住處，伊共使用被告的海洛因3次，每
    次用的數量沒有用磅秤秤過，伊是用吸管做的杓子用一些放
    在香煙內來施用。伊使用被告的海洛因，他是放在他的房間
    床邊的小茶几上，他是用夾鏈袋裝海洛因。伊兩天施用3次
    海洛因，大部分都是在晚上11、12點施用，16日用了2次，
    也都是在晚上用的。被告住在伊家中時，他的生活作息伊沒
    有過問。他作息時間不確定，他有伊家的鑰匙，但是他的房
    間不一定會鎖，是喇叭鎖，那種鎖就算上鎖，也很容易打開
    。伊使用被告的海洛因3次，是伊自己拿來用的，伊拿海洛
    因時，被告已經睡了。伊跟被告拿海洛因，事後被告發現，
    被告罵伊，他罵說「叫你不要用，你還用」。伊用被告的海
    洛因，他沒有跟伊要錢等語（見本院96年7月12日審理筆錄
    ）；又其於偵查中結證稱：被告沒有提供海洛因給伊施用，
    是他將毒品放在桌上，伊自己拿的。他放在桌上伊就拿來用
    ，被告沒有跟伊爭執過伊取用他的毒品等語（見偵查卷第13
    0、131頁）。則依證人甲○○於本院及偵查中之證述，乃係
    證人甲○○未經被告之同意，即擅自取用被告所有之海洛因
    ，並非被告主動提供海洛因予證人甲○○施用，核與被告於
    本院訊問時所稱：伊知道證人甲○○有拿伊的海洛因去用，
    他用完之後才跟伊說，伊沒有看過他施用海洛因，所以不知
    道他是用什麼方式施用。伊把海洛因放在伊睡的房間的床頭
    櫃的香煙盒裡面，伊當時住在甲○○那裡1個星期，第1次伊
    知道他偷施用伊的海洛因，伊有跟他說不要再用，伊睡覺的
    時候門有上鎖，但是那是甲○○的住處，他如何進入伊房間
    伊不知道，因為伊在睡覺等語（見本院96年6月8日準備程序
    筆錄）相符。
(二)、雖證人甲○○曾於警詢中供稱：伊最近施用海洛因毒品都是
    被告無償提供給伊施用，被告前後提供3次海洛因給伊。被
    告剛到伊家借住時，伊向他討海洛因時，都是被告親自拿給
    伊，後來伊曾自行到被告房間拿海洛因。被告親自提供給伊
    2次，伊自行到被告房間拿2次云云（見偵查卷第15、16、19
    頁）。然按被告以外之人於審判外之言詞或書面陳述，除法
    律有規定者外，不得作為證據；被告以外之人於檢察事務官
    、司法警察官或司法警察調查中所為之陳述，與審判中不符
    時，其先前之陳述具有較可信之特別情況，且為證明犯罪事
    實存否所必要者，得為證據，刑事訴訟法第159條第1項、第
    159條之2定有明文。證人甲○○上揭於警詢中陳稱，被告曾
    親自無償提供海洛因2次給其施用，與其於上開偵查及本院
    審理時所為之證述內容顯然不同，再參以被告於96年1月17
    日為警查獲後，即經檢察官聲請本院裁定羈押，並禁止接見
    通信，於96年3月27日因另案施用毒品案件，送臺灣臺中監
    獄執行迄本院96年7月12日審理期日期間，均禁止接見通信
    ，有本院96年1月19日押票附卷可參，且辯護人於本院審理
    時亦向本院聲請對被告解除禁止接見通信，顯見證人甲○○
    實無可能知悉被告於本院準備程序中所為之陳述，而得於本
    院審理時為與被告所陳一致之證言。且無其他證據足以證明
    證人甲○○前開於警詢中所為之陳述，有較其於審理及偵查
    中之證述較為可信之特別情況，是其於警詢中之陳述，乃屬
    審判外之陳述，尚無由得以據之為不利於被告之認定。
(三)、復按毒品危害防制條例第8條第1項讓轉第一級毒品罪所稱之
    「轉讓」，係指行為人非基於營利之目的，將第一級毒品之
    所有權移轉予他人而言，最高法院93年臺上字第665號判決
    可資參照。本件被告並未主動提供海洛因予證人甲○○施用
    ，且證人甲○○並非事先經被告同意，而係擅自取用被告所
    有之海洛因，則被告既無轉讓海洛因予證人甲○○之犯意，
    實難僅以證人甲○○曾擅自取用被告所有之海洛因，遽以推
    論被告即有轉讓海洛因之所有權予證人甲○○。
(四)、綜上所述，公訴人前開所舉之證據尚無法據之認定被告確有
    轉讓海洛因予證人甲○○之犯行，此外，本院復查無積極證
    據足以證明被告有何公訴人所指轉讓第一級毒品之犯行，依
    照前揭法條及判例意旨，不能證明被告犯罪，依法應諭知無
    罪。
據上論斷，應依刑事訴訟法第301條第1項，判決如主文。
中　　華　　民　　國　　96　　年　　7 　　月　　26　　日
                        臺灣臺中地方法院刑事第五庭
                            審判長法  官  鍾堯航
                                  法  官  吳崇道
                                  法  官  劉麗瑛
上正本證明與原本無異。
如不服本判決，應於送達後10日內向本院提出上訴狀（須附繕本
），上訴於臺灣高等法院臺中分院。
                                  書記官  王玟
中　　華　　民　　國　　96　　年　　7 　　月　　26　　日
